臺灣桃園地方法院民事判決　　　　　　 100年度訴字第1532號
原　　　告　吳素珍
訴訟代理人　陳萬發律師
被　　　告　鍾吳月眉
　　　　　　吳蔡玉鳳
　　　　　　吳克仁
　　　　　　吳淑惠
上列當事人間債務人異議之訴事件，本院於100 年11月2 日言詞
辯論終結，判決如下：
    主      文
臺灣桃園地方法院一○○年度司執字第二三○二二號給付票款強
制執行事件對原告所為之強制執行程序應予撤銷。
訴訟費用由被告負擔。
    事實及理由
一、原告主張：
  (一)坐落桃園縣中壢市○○○路○ 段60號房屋及其基地（下稱系
    爭房地）之所有權，原告所有之權利範圍各為4 分之1 ，詎
    原告近日發現系爭房地遭鈞院100 年度司執字第23022 號給
    付票款強制執行事件（下稱系爭強制執行事件）辦理查封登
    記，經原告調閱系爭強制執行事件卷宗後，始知悉係遭以原
    告之父親吳復興（已於100 年9 月19日死亡）名義，執原告
    於民國83年1 月10日簽發、83年2 月10日到期，票面金額為
    新臺幣（下同）1,700,000 元之本票1 紙（下稱系爭本票）
    及該本票裁定（鈞院99年度司票字第4069號）之執行名義，
    於100 年4 月6 日向鈞院聲請對原告所有如附表所示之不動
    產為強制執行，鈞院民事執行處預定於100 年10月12日擬進
    行第二拍。惟原告並未積欠吳復興任何債務，亦未簽發系爭
    本票給吳復興，且吳復興於上開本票裁定時，已年邁88歲，
    精神及健康狀態欠佳，難以想像會偽造系爭本票及聲請該本
    票裁定，此案極可能是系爭房地之其他持分共有人，有意併
    吞原告之持分，而偽以原告年邁老父吳復興之名義，不實偽
    造系爭本票，並以吳復興名義聲請本票裁定及聲請強制執行
    。因系爭本票係屬偽造，且上開本票裁定並未合法送達予原
    告（因原告早年旅居日本而取得日本國籍，原告雖仍保有臺
    灣之國籍，然並未實際居住在其戶籍地址，其目前在台北市
    ○○○路260 號8 樓之日商公司上班），該本票裁定並未確
    定。
  (二)退步言，系爭本票所載之到期日（83年2 月10）距今已17年
    餘，縱認係原告所簽發，不論以票據法或民法最長15年之時
    效規定，都已超過。尤其，按票據上之權利，對本票發票人
    ，自到期日起算，3 年間不行使，因時效而消滅；消滅時效
    ，因起訴而中斷；開始執行行為或聲請強制執行，與起訴有
    同一效力；時效中斷者，自中斷之事由終止時，重行起算。
    因起訴而中斷之時效，自受確定判決或因其他方法終結時，
    重行起算。經確定判決或其他與確定判決有同一效力之執行
    名義所確定之請求權，其原有消滅時效期間不滿5 年者，因
    中斷而重行起算之時效期間為5 年。票據法第22條第1 項、
    民法第129 條第1 項第3 款及第2 項第5 款、第137條第2項
    及第3 項分別定有明文。而所謂「與確定判決有同一效力之
    執行名義」係指實體上爭執業已確定者而言，而本票執票人
    依票據法第123 條規定，聲請法院裁定許可對發票人強制執
    行，係屬非訟事件，此項裁定並無確定實體上法律關係存否
    之實質確定力，自非與確定判決有同一效力之執行名義，執
    票人之請求權消滅時效期間，並不能因取得法院許可強制執
    行之裁定而延長為5 年，是本票准許強制執行之裁定並不適
    用民法第137 條第3 項之5 年時效規定。次按時效完成後，
    債務人得拒絕給付，民法第144 條第1 項定有明文，是系爭
    本票之票款請求權既已罹於時效，原告自得拒絕給付，此亦
    屬妨礙系爭本票請求之事由。又系爭強制執行事件之債權人
    吳復興於100 年9 月19日死亡後，原告及被告為渠之全體繼
    承人，爰依強制執法第14條規定，提起件訴訟。
  (三)聲明：系爭強制執行事件對原告所為之強制執行程序應予撤
    銷。
二、被告吳淑惠則抗辯：
  (一)不知有系爭強制執行事件，亦不知有系爭房地存在，且吳復
    興生病多年，不可能去找代書辦理。
  (二)對於系爭強制執行事件沒有其他意見。
  (三)答辯聲明：原告之訴駁回。
三、被告鍾吳月眉則抗辯：
  (一)原告20年未回來台灣，只知吳復興要將房子要回來，因此找
    第三人即代書李台興辦理，並不知有系爭本票之事。
  (二)對於系爭強制執行事件沒有其他意見。
  (三)答辯聲明：原告之訴駁回。
四、被告吳蔡玉鳳及吳克仁則抗辯：
  (一)對於系爭強制執行事件沒有其他意見。
  (二)答辯聲明：原告之訴駁回。
五、本院之判斷：
  (一)原告主張他人以吳復興名義持其所簽發之系爭本票向本院聲
    請本票裁定強制執行，經本院99年度司票字第4069號裁定系
    爭本票准予強制執行，嗣該員持系爭本票裁定為執行名義，
    對如附表所示原告所有之不動產聲請本院為強制執行（案號
    為本院100 年度司執字第23022 號），嗣系爭強制執行事件
    之債權人吳復興於100 年9 月19日死亡後，原告及被告為渠
    之全體繼承人等情，業據其提出兩造及吳復興之戶籍謄本、
    吳復興之繼承系統表、系爭房地之土地及建物登記第2 類謄
    本、系爭本票、本院99年度司票字第4069號民事裁定即確定
    證明書、民事強制執行聲請狀、本院民事執行處通知各1 件
    為證（參見本院卷第13至31頁），被告對此並不爭執，復經
    本院調取上開本票裁定及給付票款強制執行事件卷宗核閱無
    訛，是原告此部分主張堪信為真實。
  (二)原告復主張其與吳復興間並無任何債權債務關係，其亦未簽
    發系爭本票給吳復興，系爭本票係屬偽造，且上開本票裁定
    並未合法送達予原告。縱認原告有簽發系爭本票，然因系爭
    本票並未與確定判決有同一效力，其請求權時效為3 年，系
    爭本票之票據債權亦已因罹於時效而消滅，本件遲至99年間
    始向本院聲請本票裁定准予強制執行，原告自得拒絕給付等
    語，被告則執前詞置辯。
  (三)按票據上之權利，對匯票承兌人及本票發票人，自到期日起
    算；見票即付之本票，自發票日起算；3 年間不行使，因時
    效而消滅。對支票發票人自發票日起算，1 年間不行使，因
    時效而消滅，票據法第22條第1 項定有明文。經查，系爭本
    票之到期日為83年2 月10日，揆諸上開規定，執票人（即吳
    復興）對本票發票人（即原告）之時效期間自83年2 月10日
    起算3 年，被告最遲應於86年2 月10日前對原告行使系爭本
    票之票據上權利，否則該票據上之權利即罹於時效而消滅，
    然吳復興係於99年間向本院聲請本票裁定，有本票裁定1 件
    在卷可佐（參見本院卷第23頁），足見吳復興並未於系爭本
    票之到期日起算3 年內對原告行使系爭本票債權。是原告主
    張系爭本票之票據上權利已罹於3 年時效期間而消滅，並據
    此拒絕給付系爭本票之票款，於法有據，應屬可採。
  (四)綜上所述，系爭本票債權已罹於時效，且原告於時效完成後
    亦未對吳復興或渠繼承人（即被告）承認系爭本票債權。從
    而，原告依強制執行法第14條第2 項規定，請求本院100 年
    度司執字第23022 號給付票款強制執行事件對其所為之強制
    執行程序應予撤銷，為有理由，應予准許。
六、本件事證已臻明確，兩造其餘攻擊防禦方法及所為舉證，經
    核於本判決結果無任何影響，爰不逐一論述，附此說明。
七、據上論結，本件原告之訴為有理由，依民事訴訟法第78條、
    第85條第1項，判決如主文。
中    華    民    國   100    年    11    月    30    日
                  民事第一庭    法  官  林哲賢
以上正本證明與原本無異
如對本判決上訴，須於判決送達後 20 日內向本院提出上訴狀。
如委任律師提起上訴者，應一併繳納上訴審裁判費。
中    華    民    國   100    年    11    月    30    日
                                書記官  陳佳彬
附表：
┌─────────────────────────────────────────────────┐
│100年度司執字第23022號  財產所有人：吳素珍                                                        │
├─┬───────────────────────┬─┬─────┬──────┬────────┤
│編│  土          地          坐          落      │地│ 面    積 │  權    利  │  最低拍賣價格  │
│  ├───┬────┬───┬───┬──────┤  ├─────┤            │                │
│號│縣  市│鄉鎮市區○  段  ○○段  │  地    號  │目│ 平方公尺 │  範    圍  │   (新臺幣元)   │
├─┼───┼────┼───┼───┼──────┼─┼─────┼──────┼────────┤
│1 │桃園縣│中壢市  │普義  │      │1164        │建│286       │4分之1      │4,575,000元     │
│  ├───┼────┴───┴───┴──────┴─┴─────┴──────┴────────┤
│  │備考  │重測前：中壢埔頂段892-35號                                                            │
└─┴───┴───────────────────────────────────────────┘
┌─┬──┬───────┬───┬─────────────────┬────┬─────────┐
│編│    │              │建築式│      建物面積（平方公尺）        │  權利  │                  │
│  │    │基  地  坐  落│樣主要├───────────┬─────┤        │   最低拍賣價格   │
│  │建號│--------------│建築材│樓    層    面    積  │附屬建物主│        │                  │
│  │    │建  物  門  牌│料及房│                      │要建築材料│        │    (新臺幣元)    │
│號│    │              │屋層數│合                計  │及用途    │  範圍  │                  │
├─┼──┼───────┼───┼───────────┼─────┼────┼─────────┤
│1 │468 │桃園縣中壢市普│2層樓 │1樓層：149.25         │          │ 4分之1 │485,000元         │
│  │    │義段1164地號  │房加強│2樓層：165.26         │          │        │                  │
│  │    │--------------│磚造、│騎樓 ： 16.01         │          │        │                  │
│  │    │桃園縣中壢市中│住商用│合 計：330.52         │          │        │                  │
│  │    │山東路1段60號 │      │                      │          │        │                  │
│  ├──┼───────┴───┴───────────┴─────┴────┴─────────┤
│  │備考│重測前：中壢埔頂段2235建號                                                              │
├─┼──┼───────┬───┬───────────┬─────┬────┬─────────┤
│2 │6920│桃園縣中壢市普│住商用│遮雨棚：33.95         │屋頂突出物│ 4分之1 │26,000元          │
│  │    │義段1164地號  │、二層│合  計：33.95         │7.56平方公│        │                  │
│  │    │--------------│加強磚│                      │尺        │        │                  │
│  │    │桃園縣中壢市中│造    │                      │          │        │                  │
│  │    │山東路1段60號 │      │                      │          │        │                  │
│  ├──┼───────┴───┴───────────┴─────┴────┴─────────┤
│  │備考│未辦保存登記建物                                                                        │
├─┴──┼────────────────────────────────────────────┤
│點交情形│點交否：不點交                                                                          │
├────┼────────────────────────────────────────────┤
│使用情形│本件標的物建物測量時為空屋，因係拍賣應有部分，故拍定後不點交，且共有人有優先承買權。    │
├────┼────────────────────────────────────────────┤
│備註    │一、上開不動產3宗合併拍賣，請投標人分別出價。                                           │
│        │二、拍賣最低價額合計新台幣：5,086,000元，以總價最高者得標。                             │
│        │三、保證金新台幣：1,018,000元。                                                         │
│        │四、本件查封物合併拍賣，應分別列價，總價並應達到底價，以總價最高者為得標。              │
│        │五、本件若共有人之一到場應買拍得，其餘共有人無優先承買權；數筆共有不動產合併拍賣時，如共│
│        │    有人結構不同，其中共有人僅得對其有共有權之不動產主張優先承買，且應就有共有權之不動產│
│        │    一併為主張，不得選擇其中部分不動產主張優先承買，而經主張後，原拍定人不得拒絕承買其餘│
│        │    之不動產。                                                                          │
│        │六、第6920建號房屋係未辦保存登記之增建物，拍定人無法持本院核發之權利移轉證書辦理所有權登│
│        │    記，且應負被拆除之風險，請應買人注意，又本件拍賣以建物現況拍賣，當事人及拍定人均不得│
│        │    以面積不符，請求增減價金。                                                          │
│        │七、本件標的物原所有權人或使用人如有積欠工程受益費及水電、瓦斯費或管理費用，應由拍定人自│
│        │    行查明後與相關單位洽商解決。                                                        │
│        │八、刊登於新聞紙之公告內容如與本院公告欄張貼之公告內容不符時，一律以本院公告欄張貼之拍賣│
│        │    公告內容為準。                                                                      │
└────┴────────────────────────────────────────────┘